臺灣高等法院臺中分院民事判決　　　　　94年度重上字第20號
上　訴　人　庚○○
上　訴　人　辛○○
共　　　同
訴訟代理人　蕭顯榮律師
被　上訴人　丁○○
訴訟代理人　蔡慧玲律師
複　代理人　賈俊益律師
上列當事人間塗銷土地所有權移轉登記事件，上訴人對於中華民
國93年12月21日臺灣臺中地方法院第一審判決（92年度重訴字第
886號），提起上訴，本院於94年12月13日言詞辯論終結，茲判
決如下：
    主　　  文
原判決廢棄。
被上訴人在第一審之訴駁回。
第一、二審訴訟費用均由被上訴人負擔。
    事實及理由
一、被上訴人主張：坐落台中縣神岡鄉○○○段后寮小段（下稱
    系爭小段）541及541之44地號土地（下稱系爭土地）原為伊
    所有，於民國（下同）79年12月間至88年 2月間，伊因經濟
    一時困頓，陸續向上訴人之父即訴外人己○○借款，且以系
    爭土地設定最高限額抵押權為擔保。伊先後所借實際取得之
    借款現金約只新台幣（下同）一千萬元，惟伊年近七旬，智
    識短淺，不知向己○○所支借金額之確切數目及如何加計利
    息，而伊與上訴人辛○○，第三人戊○○、甲○○間均無借
    款之債權債務關係，己○○則以伊所交付之印鑑、文件先後
    四次以其三人為抵押權人，以系爭土地設定合計本金最高限
    額七千七百萬元之抵押權。嗣於89年 7月間，己○○佯稱伊
    借款已與系爭土地價值相當，慫恿伊出售系爭土地抵償積欠
    之債務，並願再給付伊一百萬元，伊因年事已高且智識有限
    ，不明己○○計算支借款項及利息之確切方式，又為儘速清
    償債務，乃不疑有他，旋即交付個人印鑑、身分證影本及農
    用證明等相關文件予己○○。依上訴人等單方所提出之不動
    產買賣契書關於買賣價金記載為八千二百八十萬元，據該契
    約書第三條所載，為買方（實際上為己○○）承諾（擔）系
    爭土地之全部抵押權設定金額，再加付一百萬元予伊，而上
    開買賣金額乃依土地登記簿謄本所記載歷次設定最高限額抵
    押權金額之總金額七千七百萬元，加上代償台中商業銀行四
    百七十萬元，再加計一百萬元之結果。惟第三人甲○○、戊
    ○○及上訴人辛○○三人並無資力借伊高達七千七百萬元，
    伊與其三人既無債權債務關係存在，則系爭土地之買賣價金
    殊無以上開欠款抵償之餘地，詎己○○仍以伊所交付之上開
    印鑑等文件以其二子即上訴人為系爭土地之買受人辦理所有
    權移轉登記，然伊始終不知借貸金額及利息之計算方式，雙
    方就買賣價金並無意思表示一致，又系爭土地所有權移轉契
    約書載明伊為出賣人、上訴人等為買受人，然與伊接觸者始
    終為己○○，伊並不認識上訴人等，亦不知形式上買賣契約
    之相對人為上訴人辛○○，故就買賣契約當事人部分，意思
    表示亦未合致，則兩造間之買賣契約自始未成立。縱認成立
    ，亦係乘伊智識不足，誤認債務已逾土地價值又無經驗而為
    ，應認系爭買賣契約違反民法第七十二條公序良俗及第一百
    四十八條誠實信用原則而無效，此二項無效事由請求擇一審
    理。若認兩造間之買賣契約有效，則伊因有意思表示錯誤及
    受詐欺，依民法第八十八條及第九十二條規定撤銷出賣及移
    轉系爭土地之意思表示，基此，上訴人自應塗銷系爭土地之
    所有權移轉登記，將土地返還予伊等情，爰依民法第七百六
    十七條及第一百七十九條規定，提起本件訴訟，求為命上訴
    人辛○○應將坐落台中縣神岡鄉○○○段后寮小段 541地號
    ，面積4229平方公尺土地，於民國89年 8月24日所為之所有
    權移轉登記塗銷，上訴人庚○○應將坐落台中縣神岡鄉○○
    ○段后寮小段541-44地號，面積2800平方公尺之土地，於民
    國89年8月24日所為之所有權移轉登記塗銷。
二、上訴人則以：(一)系爭土地買賣，係上訴人辛○○將印章交付
    伊父己○○為代理人代理與被上訴人訂立買賣契約，買賣價
    金八千二百八十萬元則以被上訴人原欠上訴人辛○○、第三
    人甲○○、戊○○之抵押借款七千二百四十萬元與欠台中商
    業銀行之抵押債務四百八十萬元，合計七千七百萬元，由辛
    ○○承受代償，辛○○再加給一百萬元，而依被上訴人之要
    求，合計以八千二百八十萬元買賣，經被上訴人本人親自確
    認向辛○○三人借款設定抵押時簽發十三紙本票之金額為七
    千二百四十萬元，再由被上訴人親自以電話向台中商銀查詢
    該銀行抵押債務餘額後，被上訴人始親自於系爭買賣契約書
    未尾當事人出賣人欄簽名蓋章，雙方就契約之當事人將買賣
    價金之意思均趨一致，契約為合法成立。(二)而系爭土地細分
    為二筆，乃為便於以後變現還債，其中 541之44地號土地則
    由上訴人庚○○代表甲○○、戊○○部分而為權產之移轉登
    記，以後變賣所得，則用以清償其二人出借之資金。又系爭
    土地市價僅值約三千萬元，而被上訴人所負辛○○三人之債
    務本金，系爭十三紙本票金額合計已達七千二百四十萬元，
    台中商銀之抵押債務為四百八十萬元，合計七千七百二十萬
    元，連同自87年起至訂立系爭買賣契約時之15年未付利息，
    其所負本息已逾一億餘元，係被上訴人央求以所有最高限額
    抵押權設定金額及台中商銀之抵押債務及現款八千二百八十
    萬元定為價金額，又恐上訴人辛○○及其餘抵押權人事後再
    請求餘額利息，乃請求於契約書第三條訂明「甲方（辛○○
    ）承諾本件產權之全部抵押設定金額」等字，苟其所負債務
    未逾一億餘元，殊無要求載明上旨而未及於利息之理。證諸
    上述訂約過程，乃幾經被上訴人與己○○協商，並非如被上
    訴人所指其係於不知情之情況下，由己○○乘其急迫、輕率
    、無經驗為取得系爭土地而單方所決定者。被上訴人上開主
    張伊等均否認之，被上訴人既未立證以實其說，且未依民法
    第七十四條所定於法定期間訴請法院撤銷其行為，而本件乃
    合法之買賣，無關公序良俗，並無違誠信原則，被上訴人主
    張系爭買賣契約為無效，洵屬依法無據。且本件並無因詐欺
    、錯誤而訂約之情事，且被上訴人均逾一年之除斥期間，始
    主張以上開事由撤銷買賣之意思表示，亦屬無據。按當事人
    訂立土地買賣契約，並據以辦理所有權登記完畢，如僅合法
    撤銷債權行為，而未撤銷物權行為，出賣人僅得為不當得利
    請求，而不當得利係債權請求權，僅得請求買受人辦理所有
    權移轉登記，而不得請求所有權塗銷登記。且出賣人僅撤銷
    債權行為時，基於物權之無因性，買受人並不因而喪失其已
    取得之土地所有權，顯見本件出賣人依民法第一七九條請求
    塗銷登記，於法即有未合。本件系爭買賣債權行為及所有權
    移轉登記物權行為，均未據被上訴人於除斥期間內訴請法院
    撤銷其法律行為，或撤銷其意思表示，茍依民法第七十四條
    、第八十八條及第九十二條規定有撤銷其法律行為或意思表
    示之原因，亦因其除斥期間之經過而消滅，則系爭所有權移
    轉登記，乃自始、當然確定有效，被上訴人請求塗銷，即無
    理由等語，資為抗辯。
三、原審法院審理後，斟酌兩造之主張及攻擊、防禦方法之結果
    ，認被上訴人與訴外人己○○就系爭買賣之買賣標的物及價
    金，固有明確之意思表示合致，惟以被上訴人主張與其接觸
    者始終為訴外人己○○，其不認識辛○○，兩造就買賣契約
    當事人部分之意思表示未合致乙節，尚核有據，因認兩造間
    並無買賣契約意思表示合致，不成立系爭土地之買賣契約，
    上訴人二人依買賣契約法律關係取得系爭土地所有權，即為
    無法律上之原因而受利益，致被上訴人受有損害，被上訴人
    為系爭土地之原所有權人，依民法第七百六十七條及第一百
    七十九條規定，請求上訴人辛○○、庚○○分別就系爭小段
    541地號、第541之44地號，於89年 8月24日所為之所有權移
    轉登記塗銷，即有理由，應予准許，而為上訴人敗訴之判決
    。上訴人不服，提起上訴，聲明求為判決：(一)原判決廢棄；
    (二)被上訴人在第一審之訴駁回；(三)第一、二審訴訟費用均由
    被上訴人負擔。被上訴人則答辯聲明求為判決駁回上訴人之
    上訴。
四、查上訴人主張：坐落台中縣神岡鄉○○○段后寮小段 541及
    541之44地號二筆土地，面積依序為 4229平方公尺，2800平
    方公尺，原為其所有，於89年 8月24日經台中縣豐原地政事
    務所收件，以買賣為原因將系爭小段541地號及541之44地號
    所有權分別移轉登記予上訴人辛○○、庚○○之事實，為上
    訴人等所不爭，並有被上訴人提出之系爭土地所有權狀，土
    地登記謄本，地政機關之移轉登記資料影本各乙件在卷可稽
    （見原審卷第10－35頁）。又上訴人主張系爭土地之舊地號
    為台中縣神岡鄉○○○段后寮小段第541地號，面積為0.702
    9 公頃，於被上訴人起訴主張向訴外人己○○借貸並設定抵
    押權擔保之期間，分別於79年12月13日、82年 8月10日設定
    最高限額五百萬元及一千二百萬元之抵押權予戊○○，於85
    年 3月12日設定最高限額四千萬之抵押權予辛○○，87年 8
    月 7日設定最高限額二千萬元之抵押權予甲○○，四次合計
    總設定金額為七千七百萬元，而依借款結果，計由被上訴人
    開立十三紙本票，金額合計為七千二百四十萬元，交由各金
    主收執，嗣因被上訴人之無力償還借款，乃同意以系爭土地
    作價抵償，因上訴人辛○○金額多，乃由其出名委訴外人己
    ○○於89年 5月11日在乙○○代書事務所代理與被上訴人簽
    立系爭「不動產買賣契約書」，買賣價款為八千二百八十萬
    元，由被上訴人親自在契約書之未當事人欄簽名，並出具印
    鑑蓋於契約書上。嗣各金主鑑於各自保障及便於處分變現以
    利取回借款，乃主張土地細分為三筆，但格於法令不能過於
    細分，乃決定原土地分為二筆，而較小一塊即 541之44地號
    部分由戊○○、甲○○二人委由上訴人庚○○出名辦理登記
    ，俟以後處分變賣，再分配予其二人，故即辦理該土地之分
    割，遲於二個月後始分別移轉為上訴人二人所有等情，業據
    上訴人二人及證人乙○○、戊○○、甲○○、己○○於本院
    準備程序到庭供述明確，並提出上開買賣契約書原本乙件，
    本票十三紙在卷，被上訴人本人於本院準備程序到庭，對於
    上開「不動產買賣契約書」及十三紙本票上，其簽名及印章
    之真正，暨其逐次配合申請印鑑證明等資料交由己○○辦理
    抵押權設定登記，及農地之分割等項，均不爭執（見本院卷
    第二宗第85－88頁），而上述四次抵押權之設定登記乃分別
    由代書丙○○、胡麗梓所辦理，其抵押權之塗銷登記則由代
    書乙○○所辦理，並有被上訴人所提出之上開抵押權設定登
    記及塗銷登記資料影本乙份在卷（見原審卷第93-143頁）可
    參，亦堪信為真實。
五、兩造之主要爭執事項及法院之判斷：
　(一)關於兩造就系爭土地之買賣意思表示是否一致方面：
　　上訴人由其訴訟代理人蔡慧玲律師代撰之起訴狀及在庭陳述
 　 主張：伊雖就系爭土地設定抵押權借款，但均係向訴外人己
    ○○借款，與上訴人辛○○及訴外人戊○○、甲○○間並無
    借貸之債權債務關係存在，伊向己○○實借之本金應只一千
    萬元左右，加計利息及代償台中商銀之抵押借款在內，絕無
    至八千二百萬元之多，己○○對伊誆稱借款金額已與系爭土
    地價值相當，利用伊老邁無知，無法算計加算利息之總額之
    情形下，命在空白之買賣契約書簽名及由代書乙○○蓋用伊
    之印章，擅自纂改重新編製契約書，將買賣金額記載為八千
    二百八十萬元，且擅以上訴人為買受人，伊就上開買賣金額
    即買賣價金及買賣之當事人間並無意思表示合致，系爭土地
    之買賣契約並未有就效成立云云，惟均為上訴人所否認，而
    以上情置信辯。經查：(1)被上訴人於本院準備程序親自到庭
    ，由本院受命法官以證人身分加以訊問，其不諱言：「．．
    ．那時候說田地過戶給他，叫代書寫，寫好之後印章拿去蓋
    ，好像是拿整份給我簽」等語（見本院卷第二宗第85頁），
    證人即代辦系爭土地買賣契約書之土地代書乙○○於本院準
    備程序到庭，亦證稱：「公契、私契都是我辦的，內容寫好
    後，由他們簽名，內容（包括條件、金額等）是我親自寫的
    ，當時我也有告知誰是買受人，是己○○的兒子買的，己○
    ○代理」等語（見本院卷第一宗第162頁），足見系爭買賣
    契約書乃包括買受人姓名為辛○○，買賣價金為八千二百八
    十萬元均已寫妥後，始由被上訴人親自簽名，所稱為以空白
    之買賣契約書命被上訴人簽名乙節，並不實在。雖被上訴人
    於同庭經其訴訟代理蔡慧玲律師再次提示「到底第一、二頁
    有無給你看？」等語，始閃爍其詞改稱：「當時是否放在桌
    上我也不知道，只有簽名那頁給我簽」云云（見本院卷第二
    宗第88頁，又上訴人所提出之系爭買賣契約書原本經本院送
    請法務部調查局鑑定之結果，認該契約書前二頁係複寫「字
    跡」，與第三頁「頃土地乙筆所有權全部出售」為原字筆書
    寫「字跡」明顯不同等語（見本院卷第二宗第68頁）。惟揆
    之上訴人所提出之契約書原本，其第一、二頁乃複寫紙，第
    三頁則原子筆書寫之原本，其「複寫紙字跡」與「原子筆字
    跡」於字跡外觀上乃明顯不同，一望即知，乃無待鑑定即可
    知之，惟此乃代書乙○○於製作契約書時，以原子筆書寫，
    並以複寫紙複寫二份，但於裝訂時，誤將原子筆書寫之第三
    頁與複寫之第一、二頁結合之結果，此經證人乙○○於本院
    準備程序到庭供證明確（見本院卷第二宗第88－89頁），是
    尚難據此即指該契約書有事後重新編纂之情事。況被上訴人
    不諱言其不知系爭土地之價值為多少，但於土地過戶後其所
    負之債務即屬全部清償完畢等語（見本院卷第二宗第87頁）
    ，依其意旨，乃無論其土地價值為多少，負債為若干，其均
    同意以其土地過戶為清償負債之方法，則衡諸此情，如被上
    訴人若欠債不在八千二百八十萬元之譜，上訴人等委代書辦
    理，殊無以少報多之必要，又何庸隱諱其金額或以空白契約
    書交由被上訴人簽名後再多填其金額。再者，苟未告知買賣
    金額，復以空白契約書交由簽名，事後再填入金額，則盡直
    接填入所需金額為已足，又何庸事後重新編纂契約書以代替
    原屬空白之物？又法務部調查局之鑑定，雖又認系爭契約書
    第三、四頁間被上訴人之騎縫章印文對不準云云，惟查該契
    約書第三頁、第四頁乃兩造均無爭執之加給一百萬元之收取
    記錄及其中用以支付之十萬元支票影本，此有該契約書原本
    在卷可按，則此部分顯無重新編訂偽造之情事與必要，尤難
    據此指系爭契約書有事後變造之情事。(2)查被上訴人於79年
    至88年 2月間以系爭土地設定抵押擔保借款，固均與訴外人
    己○○接洽，為上訴人辛○○，證人己○○、戊○○、甲○
    ○在本院供述無訛，惟訴外人己○○提供之資金乃分別來自
    上訴人辛○○、戊○○、林進祺等人，故先後四次設定抵押
    ，乃以其三人為抵押權人，而辦理抵押設定登記時，雙方當
    事人均親到代書事務所辦理等情，此據證人己○○、戊○○
    、甲○○及上訴人辛○○到庭供述互核一致，證人即代書丙
    ○○於本院準備程序到庭，亦結稱其亡夫胡麗梓以伊掛名辦
    理，但其執業代書乃一向依實記載及辦理，並無不法之情事
    等語，參以被上訴人亦不諱言其每次均配合申請印鑑證明書
    等文件辦理抵押設定等情，而四次設定抵押之時間乃屆於79
    年至87年之間，前後長達 9年之久，設定時抵押權人均親自
    到場，被上訴人亦親在設定申請文件簽名，則豈能一再無視
    於抵押權人之誰屬，此蓋殊不合於常理。再者，戊○○部分
    之最高限額抵押設定乃分別在79年及82年，二次金額已達一
    千七百萬元，如其僅須借用本金一千萬元，則依此已足支應
    ，但其後被上訴人復以系爭土地分別於85年3月13日、87年8
    月 7日設定本金最高限額各四千萬元、二千萬元之抵押權予
    辛○○、甲○○，益徵其所需所取本金當非所謂一千萬元而
    已，否則其於該一千七百萬元之抵押權設定後，何庸再二次
    之高額抵押權設定？參以被上訴人確有在上訴人所提出之十
    三紙合計金額為七千二百四十一萬元本票上簽名及蓋章之事
    實，為其所是認，已如前述，其並坦承該本票上之金額，手
    寫部分乃其親筆所寫，打字部分則信任己○○而由其事後打
    字等語（見本院卷第二宗第86頁），證人即代辦買賣契約之
    代書乙○○於本院準備程序到庭，並明確供證：當時己○○
    有拿出系爭十三紙本票統計金額，丁○○對本票之印章，金
    額並無爭執，伊包括買賣金額在內之內容均已寫好後，始請
    被上訴人簽名等語（見本院卷第一宗第160頁、第162頁），
    是被上訴人指稱伊不知借款本息及買賣金額為多少云云，洵
    無可信。再者，訴外人己○○乃代理上訴人辛○○簽立系爭
    之買賣契約書乙節，為其二人於本院準備程序到庭供述明確
    ，互核一致，證人即代書乙○○亦供稱伊製作買賣契約書時
    ，有說明何人為買受人，告知被上訴人係己○○之子為買受
    人，而由己○○代理等語（見本院卷第一宗第 162頁），而
    揆之卷附系爭買賣契約書，其第一頁第一行開宗明義即寫明
    買受人為辛○○，其末立契約書人欄，復由己○○記明「己
    ○○代辛○○」等字，均在在顯示買受人為辛○○，其父己
    ○○為其代理人而已，依此觀之，殊不可能認己○○即係系
    爭買賣之買受人。雖證人乙○○於原審曾供稱「土地的買受
    人為己○○」云云，惟此為其籠統概括之語，其為己○○所
    代理這邊買受系爭土地以抵償被上訴人所欠債務之意，而籠
    統概括答之等情，此據證人乙○○於本院準備程序到庭供證
    明確無訛，其於買賣契約書上已寫明買受人為辛○○等字等
    本院所查上情，客觀上乃不可能反而供稱買受人應為己○○
    ，而非辛○○，是以其於本院所證上情為可採。被上訴人以
    證人乙○○在原審上開籠統之供述率認其認知之買受人為己
    ○○，而非辛○○云云，洵無可取。又關於系爭土地之買賣
    價金為八千二百八十萬元乙節，已據代書乙○○於契約書上
    寫明，且其金額，乃訴外人己○○提出卷附十三紙本票計算
    ，經被上訴人予以確認後，復由被上訴人親自打電話向台中
    商銀查詢得知向該銀行抵押借款之餘額後，確認金額為八千
    二百八十萬元後，始據以書立於該契約書內等情，迭據證人
    乙○○於原審及本院準備程序中到庭供證明確，核與證人己
    ○○所證情節相符，是亦堪認被上訴人對於系爭土地之買賣
    價金為八千二百八十萬元乙節，亦已意思表示一致。事後，
    被上訴人同意辦理農地分割後，再於系爭土地移轉所有權登
    記資料上同意以上訴人二人分別登記，庚○○部分乃屬系爭
    不動買賣契約書第八條由買受人辛○○所指定之登記權利人
    ，是被上訴人同意移轉土地所有權予上訴人二人，乃依上開
    有效成立之買賣法律關係而為之，甚為明確，再主張其對買
    賣契約之內容未意思表示合致，契約為未成立，上訴人為無
    法律上之原因，而受土地登記之利益，而致伊受有損害，應
    予塗銷土地所有權之移轉登記云云，殊依法無據，不應准許
    。至被上訴人經由訴外人己○○所借得之金錢，究係實際上
    為己○○所有，抑辛○○三人所有，辛○○三人有無足夠之
    資金提供出借，抑訴外人己○○所無償提供其出借及用以購
    買系爭土地，是否屬於逃漏贈與稅等項，乃無關系爭土地買
    賣金額及買賣當事人之認定，被上訴人以此指摘買受人應非
    上訴人及其乃無足夠之資金可供出借，故契約書所載買賣價
    金為八千二百八十萬元為不實乙節，尚無可取。關於上開部
    分，亦無再加調查審認之必要，併此敘明。
  (二)關於系爭土地買賣有無民法第一百四十八條、第七十四條、
    第七十二條、第八十八條及第九十二條之適用方面：
    查關於被上訴人以系爭土地抵押借款之本金，以其四次辦理
    抵押權設定登記前後簽立金額高達七千二百四十萬元之十三
    紙本票，甚至其間復向台中商銀抵押借款四百八十萬元未還
    ，均賴出賣系爭土地由買受人金部一併代償等情觀之，可知
    其所借本金當非區區一千萬元左右乙節，已如前述。而其確
    認卷附十三紙本票及其金額後，再電詢台中商銀關於其向該
    銀行抵押借款之餘額後，始決意系爭土地之買賣價金為八千
    二百四十萬元，已如前述。上訴人起訴時認其土地價值為二
    千一百萬元，並以此為訴訟標的之價額，本人於本院親自到
    庭，並坦承其簽立契約時不確知土地之價值為多少，但以所
    借所欠款項抵充買賣價金後而決意訂約出賣。由上可知，被
    上訴人乃經深思熟慮而為系爭土地之買賣，於契約書第三條
    並加載「全部抵押權設定金額」均已由承擔而付清乙節，以
    杜抵押權人事後再主張利息未清之後患，則衡諸其情形，訴
    外人己○○代理買受人與被上訴人簽約，殊無利用被上訴人
    急迫、草率、無經驗而為之情事，亦難認被上訴人有陷於錯
    誤或受詐欺而為意思表示之情形，系爭買賣並無異常之情形
    ，並無違反公序良俗及公平信用原則之可言，被上訴人以上
    開原因主張契約無效，固不可取。且關於民法第七十四條之
    情形，應於所定除斥期間內訴請法院撤銷其法律行為，關於
    民法第八十八條及第九十二條情形，則應於因錯誤或受詐欺
    而為意思表示之一年除斥期間內撤銷其意思表示，上開法律
    規定甚明，被上訴人均未依上開法律規定於該期間內訴請法
    院撤銷其法律行為或撤銷其意思表示，逕以上開規定主張上
    訴人等為無受利益之原因，並據以請求塗銷系爭土地所有權
    之移轉登記，並無理由，均不應准許。
六、綜上所述，被上訴人訴請上訴人辛○○、庚○○分別就系爭
    土地於89年 8月24日所為之所有權移轉登記予以塗銷，為無
    理由，應不准許。原判決不察，誤認被上訴人之請求為有理
    由，判命上訴人應塗銷其所有權移轉登記，即有未洽。上訴
    意旨執以指摘原判決為不當，聲明求予廢棄改判，為有理由
    ，爰由本院予以廢棄改判如上。
七、本件事證已臻明確，兩造其餘主張暨攻擊防禦方法及其舉證
    ，核與判決結果均屬無，爰不予一一論列，併此敘明。
八、據上論結，本件上訴為有理由，依民事訴訟法第四百五十條
    、第七十八條，判決如主文。
中　　華　　民　　國　　94　　年　　12　　月　　27　　日
                    民事第五庭審判長法　官  陳滿賢
                                    法　官  古金男
                                    法　官  朱  樑
以上正本係照原本作成。
如對本判決上訴，須於收受判決送達後20日內向本院提出上訴書
狀，其未表明上訴理由者，應於提出上訴後20日內向本院提出上
訴理由書（須按他造人數附具繕本）。
上訴時應提出委任律師為訴訟代理人之委任狀。具有民事訴訟法
第466條之1第1項但書或第2項之情形為訴訟代理人者，另應附具
律師及格證書及釋明委任人與受任人有該條項所定關係之釋明文
書影本。
　　　　　　　　　　　　　　　　    書記官　陳俞豪
中　　華　　民　　國　　95　　年　　1 　　月　　3 　　日
                                        　　　　　　　Ｂ
